---
title: "Graficar en R (bias genético)"
output: html_document
---

R tiene una inmensa capacidad de graficar y visualizar datos de todo tipo, incluídos datos genéticos. 

Las gráficas pueden hacerse desde la base de R (`base`) o con paquetes especializados en graficar, como `lattice`, o más recientemente `ggplot2` y `ggbio`. También paquetes especializados en un tipo de datos que incluyen funciones para graficar, como `ape` para árboles filogenéticos. 

En esta sección veremos una introducción a graficar en R usando `graphics` que es el sistema que viene con `base` y luego nos enfocaremos en gráficas más complejas y las principales usadas en análisis genéticos. En R se puede hacer mucho más que lo que veremos aquí, recomiendo profundizar. 

**Una de las mejores formas de aprender a hacer gráficas en R es buscar en internet/libro una gráfica parecida a la que queremos hacer y ver el código**. Algunas recomendaciones:

* Sección IV de Adler, J. (2012) _R in a Nutshell_ O'Reilly. 
* [R Graph Gallery](http://www.r-graph-gallery.com/)
* [R Graphics Cookbook](http://www.cookbook-r.com/Graphs/) 
* [Blog de phytools](http://blog.phytools.org/)
* [Making maps with R en The Molecular Ecologist](http://www.molecularecologist.com/2012/09/making-maps-with-r/)
* [Documentación online de ggplot2](http://docs.ggplot2.org/current/)
* [Documentación online de ggbio](http://www.tengfei.name/ggbio/docs/)


## Base Graphics

Estas son las principales funciones para graficar utilizando la base de R. Puedes buscar ayuda de cada una con su nombre, y además en explorar argumentos extras con `?par`
 
* `plot`: generic x-y plotting
* `barplot`: bar plots
* `boxplot`: box-and-whisker plot
* `hist`: histograms
* `pie`: pie charts
* `dotchart`: cleveland dot plots
* `image`, `heatmap`, `contour`, `persp`: functions to generate image-like plots
* `qqnorm`, `qqline`, `qqplot`: distribution comparison plots


### Gráficas x,y:**

Dando x, y:
```{r}
largo<-c(10,20,11,15,16,20)
ancho<-c(5,10,7,8,8,11)
plot(x=largo, y=ancho)
````

Dando un objeto que tiene dos columnas, se toman automático como x,y:
```{r}
# ver el contenido de `cars`(una df ejemplo que viene con R)
head(cars)
plot(cars)
````

Si queremos especificar qué columnas serán x, y del objeto:
```{r}
# graficar vel vs distancia
plot(x=cars$speed, y=cars$dist)
````

Cambiar título de ejes e íconos:
```{r}
# graficar vel vs distancia
plot(x=cars$speed, y=cars$dist, xlab="Velocidad", ylab="Distancia", cex=0.5, pch=19)
````

**Ejercicio**: mira la ayuda de `par` y explica qué hacen los argumentos `cex` y `pch`.

**Ejercicio**: Repite la figura anterior pero cambiando los puntos por triángulos azules. Necesitarás [esto](http://www.statmethods.net/advgraphs/images/points.png). 

### Histogramas
Ejemplo con los datos islands (viene con R)
```{r}
hist(islands)
```

**Ejercicio**
En "Practicas/Uni7/data/reads.txt" encontrarás un archivo con la cantidad de lecturas de las muestras de tres librerías que fueron secuenciadas en Illumina. Grafica un histograma de las lecturas de cada muestra. 

### Barplot

Ejemplo:
```{r}
DNAcon<-data.frame(muestra=c("A", "B", "C"), concentracionADN=c(5,10,9))
barplot(DNAcon$concentracionADN, names.arg=DNAcon$muestra)
```

**Ejercicio** Repite la gráfica de DNAcon pero agregando títulos a los ejes x,y

Ahora cargemos un archivo real de datos:

```{r}
reads<-read.delim("../Practicas/Uni7/data/reads.txt")
```

Hagamos una gráfica de barras y colorear acorde a info contenida en otra columna:

```{r}
head(reads)
barplot(reads$nreads, col=reads$Library)
```

### Definir colores

Los colores que R ocupa para colorear algo están definidos en `palette` y pueden cambiarse

```{r}
# Ver colores
palette()

# Cambiar colores 
palette(c("green", "blue", "red"))

# volver a graficar
barplot(reads$nreads, col=reads$Library)

```

Además de manualmente, los colores se pueden definir via paletas predeterminadas:

```{r}
# Cambiar palette a 6 colores del arcoiris
palette(rainbow(6))

# volver a graficar
barplot(reads$nreads, col=reads$Library)
```

Checa otras palettes parecidas a `rainbow` en [este link](http://www.r-bloggers.com/color-palettes-in-r/), y no te pierdas cómo nombrar muchos otros colores y utilizar otras paletas con más colores en la [R Color Reference Sheet](http://www.r-bloggers.com/r-color-reference-sheet/)

### Agregar una leyenda

```{r}
# Graficar
barplot(reads$nreads, col=reads$Library)
# Agregar leyenda
legend(x="topleft", legend=levels(reads$Library), fill=palette()[1:3])

```

Nota que `legend` es una función por si misma (i.e. NO un argumento de `plot`) que requiere que antes de correrlo se haya corrido `plot`. Es decir una vez que creamos una gráfica podemos **agregar sobre de esta** una leyenda. Lo mismo puede hacerse con la función `title`.

### Boxplot

Ejemplo:
````{r}
boxplot(reads$nreads ~ reads$Library,
        border = c("red", "blue", "darkgreen"))
```

**Ejercicio** agrega un título a la gráfica de boxplot de los reads. 



## Graficar árboles filogenéticos

La graficación de árboles filogenéticos se hace con el paquete `ape`, con el paquete `phytools` para funcionalidad extendida y con el paquete `ggtree`. Empezaremos por `ape`.  

Bibliografía recomendada:

* [Phylogenetic trees in R, del blog Sensory Evolution](https://ecomorph.wordpress.com/2014/10/09/phylogenetic-trees-in-r-4/)
* [Blog de phytools](http://blog.phytools.org/)
* [Documentación de ggtree](https://www.bioconductor.org/packages/3.3/bioc/vignettes/ggtree/inst/doc/treeVisualization.html)

Los árboles filogenéticos pueden **construirse en R**, **simularse en R** o **leerse a R**.

Veamos un ejemplo con un árbol simulado:

```{r}
# Cargar librería
library(ape)

# Simular árbol
set.seed(1) # este comando es opcional, sirve para que todas "simulemos los mismos números" y podamos repetir de forma idéntica la simulación cada vez
tree <- rtree(n = 10, rooted=FALSE)

# ¿Qué tipo de objeto es?
class(tree)

# ¿Qué contiene?
tree
str(tree)

# Graficar el árbol
plot.phylo(tree, edge.width=2)
```

La función `plot.tree` puede abreviarse como `plot`. R sabe que debe usar la función `plot.tree` y no `plot` básico (como lo usamos arriba) porque el objeto que le damos es un árbol. 

Podemos modificar este árbol de manera similar a cómo lo hicimos en las gráficas anteriores. 

## Cambiar el tipo de árbol

**Ejercicio** Revisa la ayuda de `plot.phylo` y utiliza un argumento de dicha función para graficar el árbol simulado pero que se vea como un abanico y luego como un cladograma (así):

```{r, echo=FALSE}
# Graficar como abanico
plot.phylo(tree, edge.width=2, type= "fan")

# Graficar como cladograma
plot.phylo(tree, edge.width=2, type= "cladogram")
```

## Enraizar el árbol

```{r}
# plot árbol sin enraizar
plot.phylo(tree, edge.width=2)

# especificar output para enraizar:
tree<-root(tree, outgroup="t2")

# plot árbol enraizado
plot.phylo(tree, edge.width=2)
```

## Chulear el árbol

**Ejercicio:** Sigue los ejemplos de [Phylogenetic trees in R, del blog Sensory Evolution](https://ecomorph.wordpress.com/2014/10/09/phylogenetic-trees-in-r-4/) para realizar los siguientes cambios al árbol anterior:

* Cambia el nombre de las puntas de "t1", "t2" etc a "especie 1", "especie 2", etc y asegúrate de graficar estos nombres en las puntas de tu árbol
* Agrega un círculo en los nombres de las puntas. El clado de las puntas t9, t6 y t 10 debe tener círculos rosas, la punta t2 gris y el resto verdes. 
* Incremente al grosor de la línea
* Cambia el color de la línea a verde oscuro

## Leer un árbol en R y graficarlo

Podemos leer árboles en formato newick o nexus a R con la función `read.tree` de `ape`:

```{r}
# cargar archivo
maiz.tree<-read.tree("../Practicas/Uni7/data/maiztree")

# checar contenido
maiz.tree

# graficar
plot(maiz.tree, type="unrooted", edge.width=0.1, cex=0.5)

# graficar sin nombres de muestras
plot(maiz.tree, type="unrooted", edge.width=0.1, show.tip=FALSE)
```

En los ejercicios siguientes haremos que ese árbol muestre más información.
